【裁判字號】    99,交易,311
【裁判日期】    990531
【裁判案由】    過失傷害
【裁判全文】
臺灣板橋地方法院刑事判決             99年度交易字第311號
公  訴  人  臺灣板橋地方法院檢察署檢察官
被      告  乙○○
上列被告因過失傷害案件，經檢察官提起公訴（98年度偵字第
27652 號），嗣因被告就被訴事實為有罪之陳述，本院告知被告
簡式審判程序之旨，並聽取當事人之意見後，裁定改依簡式審判
程序進行，本院判決如下：
    主  文
乙○○從事業務之人，因業務上之過失傷害人，處有期徒刑貳月
，如易科罰金，以新台幣壹仟元折算壹日。
    事  實
一、乙○○以駕駛計程車為業，係從事汽車駕駛業務之人，於民
    國98年7 月13日10時40分許，駕駛車牌號碼040-ND號營業用
    小貨車，沿臺北縣蘆洲市○○街267 巷往鴨母港方向直行行
    駛，途經上開路段與臺北縣永安南路2 段328 巷無號誌交岔
    路口時，應注意能注意，車輛行至無號誌交岔路口，左方車
    應暫停讓右方車先行，且依當時情形，天候晴、日間自然光
    線充足、路面乾燥無缺陷、無障礙，且無不能注意之情事，
    竟疏未注意未暫停讓右方車先行，即冒然快速前行，適有甲
    ○○駕駛車牌號碼0096-WA 號自用小客車附載其女陳涵柔，
    沿臺北縣蘆洲市○○○路○ 段328 巷往蘆洲市○○○路方向
    行駛至該路口，亦疏未注意車輛行至無號誌交岔路口應減速
    慢行及車前狀況，猶以時速40、50公里之車速繼續前行，乙
    ○○乃於甲○○行進至交岔路口中間時閃煞不及，致所駕之
    營業小客車車頭撞及甲○○所駕之自用小客車左後輪，使甲
    ○○所駕之車輛失控再撞及行經該路口之李明達所駕之
    8486-UT 自用小客車，甲○○因此受有左臂擦傷、皮膚缺損
    及右小腿擦傷、瘀血等傷害，甲○○車內之陳涵柔亦受有右
    前臂瘀血之傷害（此傷害部分未據告訴），乙○○於肇事後
    犯罪未被有偵查權之公務員或機關發覺前，向前來處理之臺
    北縣政府警察局蘆洲分局交通分隊員警蕭富元承認為肇事人
    自首犯行，進而接受裁判。
二、案經甲○○由臺北縣政府警察局蘆洲分局報請臺灣板橋地方
    法院檢察署檢察官偵查起訴。
    理  由
一、按除被告所犯為死刑、無期徒刑、最輕本刑為3 年以上有期
    徒刑之罪或高等法院管轄第一審案件者外，於第一次審判期
    日前之準備程序進行中，被告先就被訴事實為有罪之陳述時
    ，審判長得告知被告簡式審判程序之旨，並聽取當事人、代
    理人、辯護人及輔佐人之意見後，裁定進行簡式審判程序，
    刑事訴訟法第273 條之1 第1 項定有明文。經核本件被告所
    犯係死刑、無期徒刑、最輕本刑為3 年以上有期徒刑以外之
    罪，其於準備程序中就被訴事實為有罪之陳述，經法官告知
    簡式審判程序之旨，並聽取公訴人、被告之意見後，本院爰
    依首揭規定，裁定依簡式審判程序進行，合先敘明。
二、訊據被告乙○○對於上揭時地駕車肇事之事實坦承不諱，核
    與告訴人甲○○指述及證人李明達於警詢所證之情節相符，
    並有道路交通事故調查報告表(一)、(二)各乙紙及現場路口之監
    視器翻拍照片12幀、車禍現照片10幀在卷可憑，告訴人甲○
    ○受有上揭傷害，亦有卷附診斷證明書1 紙足資佐證。按車
    輛行經無號誌交岔路口，左方車應暫停讓右方車先行，道路
    交通安全規則第102 條第1 項第2 款後段定有明文，被告既
    考領有合格駕駛執照，且為職業駕駛人當具有此交通知識與
    駕駛經驗，其於上揭時地駕駛車輛，應注意能注意而不注意
    上開規定，以致肇事，被告之行為自有過失。況本件經送台
    灣省臺北區車輛行車事故鑑定委員會鑑定結果，亦持相同見
    解，有各該委員會99年2 月3 日北縣鑑字第981775號鑑定意
    見書在卷可稽，益證被告確有過失。又按車輛行經無號誌之
    交岔路口應減速慢行，作隨時停車之準備，及汽車行駛時，
    駕駛人應注意車前狀況，並隨時採取必要之安全措施，道路
    交通安全規則第93條第1 項第2 款、第94條第3 項分別定有
    明文，查告訴人於偵查中所述：於伊已經開到長安街上面，
    過到一半了，才看到被告計程車，車速40、50公里等語（見
    偵卷第42頁），復從現場路口監視器翻拍之連續照片以觀，
    告訴人與被告幾乎是同時到達該肇事無號誌交岔路口，且告
    訴人之車速略快於被告，是告訴人於到達路口近半時始發現
    被告所駕之車輛駛來，顯有駕車未注意車前狀況之情事，且
    行至該無號誌交岔路口猶以時速40、50公里之車速前行，亦
    有行至無號誌交岔路口未注意減速慢行之過失，雖告訴人於
    本件事故之發生亦有過失，惟既與被告之過失併合而為肇事
    之原因，被告之刑責自不能因此相抵獲得減免，僅可供量刑
    之斟酌而已。被告之過失行為與告訴人之傷害間復具有相當
    因果關係，事證明確，被告犯行堪以認定。
二、按被告乙○○係以駕駛計程車為業，為從事汽車駕駛業務之
    人，業據其於警詢、本院審理中供承明白，並有被告職業小
    型駕駛執照影本及所駕營業小客車之行車執照影本各1 紙在
    卷可稽（見偵卷第34頁），是核被告因業務上之過失致告訴
    人等受有傷害，所為係犯刑法第284 條第2 項前段之業務過
    失傷害罪。被告於肇事後犯罪未被有偵查權之公務員或機關
    發覺前，向臺北縣政府警察局蘆洲分局交通隊自首坦承犯行
    ，進而接受裁判，此有警製道路交通事故肇事人自首情形記
    錄表一紙在卷可稽（見偵卷第27頁），爰依刑法第62條前段
    自首之規定減輕其刑。爰審酌被告過失程度之輕重，犯罪所
    生之危害，告訴人與有過失之情及案發迄今未與告訴人達成
    和解賠償告訴人所受傷害之損失等一切情狀，處如主文所示
    之刑，並諭知易科罰金之折算標準，以資懲儆；至告訴人於
    審理中所陳其因被告本件肇事致受有車損修理費需達20餘萬
    至40餘萬元不等未獲被告賠償，冀本院於量刑中酌為參考一
    節，惟本件被告犯罪乃業務過失傷害之行為，本院為量刑審
    究者應以該犯罪行為所造成之損害為限，至該肇事行為雖同
    時造成告訴人車輛受損之財產損失，然此屬過失致物品毀損
    之行為，非構成刑法上之犯罪行為，是此車損純係民事損害
    賠償請求之問題，於被告量刑之審酌時，自不應將告訴人車
    損未受償之事實併予審酌，附此說明。
據上論斷，應依刑事訴訟法第273 條之1 第1 項、第299 條第1
項前段、刑法第284 條第2 項前段、第62條前段、第41條第1 項
前段，刑法施行法第1 條之1 第1 項、第2 項前段，判決如主文
。
本案經檢察官簡志祥到庭執行職務。
中    華    民    國    99    年    5     月    31    日
                    交通法庭    法  官  李釱任
上列正本證明與原本無異。
如不服本判決，應於判決送達後10日內敘明上訴理由，向本院提
出上訴狀 (應附繕本) ，上訴於臺灣高等法院。其未敘述上訴理
由者，應於上訴期間屆滿後20日內向本院補提理由書「切勿逕送
上級法院」。
                                書記官  阮旭家
中    華    民    國    99    年    6     月    1     日
附錄本案論罪科刑法條全文：
中華民國刑法第284條
（過失傷害罪）
因過失傷害人者，處 6 月以下有期徒刑、拘役或 5 百元以下罰
金，致重傷者，處 1 年以下有期徒刑、拘役或 5 百元以下罰金
。
從事業務之人，因業務上之過失傷害人者，處 1 年以下有期徒
刑、拘役或 1 千元以下罰金，致重傷者，處 3 年以下有期徒刑
、拘役或 2 千元以下罰金。

司法院資訊處製作；財團法人民間司法改革基金會備份。
